臺灣臺中地方法院民事判決　九十三年度婚字第四三五號
　　原　　　告　甲○○
　　被　　　告　乙○○
右當事人間請求離婚等事件，本院於民國九十三年六月八日言詞辯論終結，判決如左
：
    主      文
准原告與被告離婚。
訴訟費用由被告負擔。
    事　　 實
甲、原告方面：
  一、聲明：如主文所示。
  二、陳述：
  （一）兩造於民國七十一年九月三十日結婚，並育有子女蘇育成、蘇品宇二人，婚
        後夫妻感情初尚融洽。詎被告自八十三年起忽反常態，除對原告施以暴力行
        為，且不負擔家庭責任，原告因無法忍受，乃攜子返回娘家居住，然被告竟
        至原告娘家將子女蘇育成、蘇品宇毆打成傷，原告因此向　鈞院聲請停止被
        告親權之行使，復由　鈞院民事庭和解將蘇育成、蘇品宇權利義務之行使或
        負擔由原告任之。而被告自八十三年起即未與原告同居，且對蘇育成、蘇品
        宇未曾加以聞問，蘇育成、蘇品宇一切生活所需均由原告獨自負擔，被告顯
        未善盡為人父、為人夫之責任。是以本件被告不與原告及子女同居，且不負
        家庭責任撫養子女，顯係惡意遺棄原告於繼續狀態中；又兩造分居已逾九年
        ，分居期間彼此未為聞問，顯非夫妻相互扶持應有之情，兩造婚姻已生破綻
        ，有難以維持婚姻之重大事由，爰依民法第一千零五十二條第一項第五款、
        同法條第二項規定請准離婚。
  （二）對被告抗辯之陳述：
        被告並非不願回家，係因被告經常於晚上毆打原告，且於兩造分居期間，未
        曾探視原告，僅由里長代為轉達，而里長亦無法保證以後不再毆打原告，致
        原告未敢返家。
  三、證據：提出戶籍謄本正本二份，及　鈞院八十四年度易字第一二八號刑事判決
      、八十三年度家聲字第三五號和解筆錄、剪報 (均為影本)各乙份為證，並聲
      請訊問證人即兩造所生子女蘇育成、被告妹婿洪衍竹。
乙、被告方面：
  一、聲明：同意原告離婚之請求。
  二、陳述：被告未曾毆打原告，且兩造自八十三年分居以來，被告曾多次至原告娘
      家請求原告返家團圓，惟均遭原告拒絕，至於證人洪衍竹證稱被告未曾於子女
      蘇育成於九十一、二年間車禍住院期間前往探視慰問，係因被告當時有病在身
      ，且要照顧父親，始未前往探視，而於蘇品宇住院期間，被告曾至清水探望。
      此外，兩造所生子女蘇育成自國小五、六年級時即被原告帶走，其於審理時之
      證詞顯有偏頗之虞。
丙、本院依職權調閱台灣高等法院被告全國前案紀錄表通緝資料、法務部在監在押資
    料。
    理　　由
一、按關於認諾效力之規定，於婚姻事件，不適用之，民事訴訟法第五百七十四條第
    一項前段定有明文。本件被告雖聲明同意原告之訴，惟不生認諾之效力，自不得
    本於其認諾，為其敗訴之判決，合先敘明。
二、原告起訴主張：兩造現婚姻關係仍存續中，兩造自八十三年起分居迄今已逾九年
    之事實，為被告所不否認，且有戶籍謄本正本二份在卷可稽，就此部分之事實，
    堪認為真實。原告另主張八十三年九月二十日被告在原告娘家住處毆打兩造所生
    子女蘇育成、蘇品宇後，原告因此向本院聲請停止被告親權之行使，復由本院民
    事庭和解將蘇育成、蘇品宇權利義務之行使或負擔由原告任之等事實，業據原告
    提出本院八十四年度易字第一二八號刑事判決、本院八十三年度家聲字第三五號
    和解筆錄 (均為影本)各乙份（均為影本）為證，並經本院依職權調閱八十三年
    度家聲字第三五號民事卷宗核閱屬實。而被告於本院審理時，對上開事實，亦不
    爭執，是此部分之事實，亦堪認為真實。
三、按民法第一千零五十二條第二項規定：有前項以外之重大事由，難以維持婚姻者
    ，夫妻之一方得請求離婚，但其事由應由夫妻之一方負責者，僅他方得請求離婚
    。此所謂抽象、相對、一般的離婚原因，亦即破綻主義離婚法之一到達點。而是
    否有難以維持婚姻之重大事由之判斷標準，為婚姻是否已生破綻而無回復之希望
    ，不可單憑原告主觀之標準（即原告已喪失維持婚姻意欲之主觀面加以認定），
    而應依客觀標準，即難以維持婚姻之事實，是否已達處於同一境況，任何人均將
    喪失維持婚姻之意欲程度以決之。且為符合現代多元化社會之需要，使裁判婚姻
    之事由較富彈性，當婚姻破裂時，夫妻已無共同生活之實質時，即得請求離婚，
    但有責配偶，無請求離婚之權利，申言之，如若自己遭致婚姻之破綻時，不得以
    其破綻為理由，恣意訴請離婚。又婚姻如有難以維持之重大事由，於夫妻雙方均
    須負責時，應比較雙方之有責程度，僅責任較輕之一方，得向責任較重之他方請
    求離婚，如雙方之有責程度相同，則雙方均得請求離婚，以符公平 (最高法院八
    十七年台上字第一○四八號、一三○四號及九十年度台上字第一六三九號判決意
    旨參照)。本件兩造並未另訂立夫妻財產制，依法應適用法定財產制即聯合財產
    制，依修正前民法第一千零二十六條之反面解釋，家庭生活費用原則上由夫即被
    告任之。修正後民法第一千零零三條之一第一項規定，家庭生活費用，除法律或
    契約另有約定外，由夫妻各依其經濟能力、家事勞動或其他情事分擔之。此項法
    律修正，係基於現代社會基於男女平權觀念，夫妻均應分擔家計及家務而來，且
    衡諸經濟問題乃涉及夫妻生活實際之生計問題，若夫妻之一方既不願分擔家務，
    又任由他方負擔全部之家計，致他方無法忍受，欠缺夫妻相互扶持之情，應可認
    係無法繼續維持婚姻之重大事由。經查：
(一)本件原告主張兩造自八十三年間遭被告毆打後分居迄今，被告未曾探視原告及子
    女蘇育成、蘇品宇等情，業據原告陳述明確。被告雖於本院審理時辯稱：係因被
    告於兩造分居之初，曾多次至原告娘家探視原告母子，均遭原告拒絕，被告始較
    少前往探視，且被告曾於蘇品宇生病住院期間前往慰問云云。惟據證人即兩造所
    生子女蘇育成到院證述略以：八十三年間原告遭被告毆打後回娘家後，被告即離
    家，而兩造分居九年以來，被告甚少至原告娘家，亦未曾給付生活費用，其等生
    活費用均靠原告及向親戚週轉等語（九十三年四月一日筆錄參照）；另證人即被
    告之姐夫洪衍竹到庭亦證述略以：兩造結婚後，因兩造次子蘇品宇曾患有Ｂ型肝
    炎，伊白天都是載蘇品宇至彰化秀傳醫院治療，約治療二、三個月才恢復，產生
    抗體後，才在清水的醫院看診；又九十一、二年間，因為兩造長子蘇育成發生車
    禍，伊載其至童綜合醫院看醫生，伊亦打電話通知被告，被告卻未加理睬等語（
    九十三年四月二十日筆錄參照），觀之證人蘇育成係兩造所生子女，而證人洪衍
    竹係被告之姊夫，誼屬至親，茍非有此事實，衡情應不致於設詞誣陷對造，其等
    證詞堪予採信。而被告迄未就有利於己之主張舉證以實其說，是原告上開之主張
    堪信為真實。至被告前揭指訴證人蘇育成偏頗迴護原告等情，亦無實證，顯屬空
    言抗辯，委無足取。
(二)又被告雖辯稱係因原告拒絕返家同住，其始未支付家庭生活費用云云。惟婚姻乃
    一男一女之兩性結合，以組織家庭、共同生活為目的，且夫妻生活貴在相互扶持
    。本件原告遭被告毆打而離家出走，不為同居難謂無正當理由，被告依修正前民
    法第一千零二十六條反面解釋，仍有支付原告及子女生活費用之義務，於修正後
    民法第一千零零三條之一第一項規定，亦有按資力負擔家庭生活費用之義務，被
    告現係手腳健全之中年人，尚非無支付能力，竟僅以原告拒絕返家等語，做為未
    支付生活費之理由，而任由原告一人獨自擔負起保護教養兩名子女之責任，致原
    告因收入不足支付母子所需，尚須向親友借款，始能維持家中生活及子女學費。
    況衡諸常情，被告既知原告住處及電話，若誠摯地希望與原告繼續共營婚姻生活
    ，被告更應勉力為之，然被告於兩造自八十三年間分居以來，甚少與原告聯絡，
    家庭生計及家務均由原告一力承擔，被告顯未善盡為人夫、為人父所應負之責任
    。
(三)綜上所述，兩造自八十三年間起分居迄今，形同陌路，早已不營夫妻之共同生活
    ，而被告對原告生活情況，早已不加聞問，況被告亦同意原告本件離婚之請求，
    足見兩造夫妻相互扶持之情蕩然無存，顯示兩造怠於努力及無心維護兩造之婚姻
    幸福和諧，渠等之間僅存夫妻之名，而無夫妻之實。而被告無正當理由，未負擔
    家計，對原告母子之生活不加聞問，依社會上一般觀念為體察，被告有此行為，
    亦著實對兩造的家庭產生不良的影響，上開情事，足以破壞兩造間之共同生活及
    難以維持兩造間之共同生活，均對於兩造間家庭生活之美滿幸福，有妨礙之情形
    ，自得認其與所謂難以維持婚姻之重大事由相當。且兩造分居之責任，依上說明
    ，可歸責於被告，原告則無責任，揆諸前揭說明，原告依民法第一千零五十二條
    第二項規定請求離婚，洵屬正當，應予准許。
四、又離婚之訴為形成之訴，訴訟標的依通說為形成權即離婚事由之存否，於同一當
    事人主張多項離婚原因時，如法院認其中一項為有理由，對於當事人之其他主張
    即無須審酌，本件原告主張離婚之原因雖有民法第一千零五十二條第一項第五款
    及同條第二項其他重大事由，惟其請求本院擇一為原告勝訴判決，則本院既已依
    民法第一千零五十二條第二項規定准予兩造離婚，則對於原告之其他主張，自無
    審究之必要，附此敘明。
五、據上論結，原告之訴為有理由，依民事訴訟法第七十八條，判決如主文。
中　　　華　　　民　　　國　　九十三　　年　　　六　　　月　　二十三　　日
                                    臺灣臺中地方法院家事法庭
~B法　　　官　陳學德
右為正本係照原本作成
如對本判決上訴須於判決送達後二十日內向本院提出上訴狀
中　　　華　　　民　　　國　　九十三　　年　　　六　　　月　　二十三　　日
~B法院書記官
